臺灣桃園地方法院民事簡易判決
110年度桃簡字第1238號
原      告  賴郁佳
被      告  陳榮泰

上列當事人間因被告所涉過失傷害案件，原告提起刑事附帶民事
訴訟請求損害賠償，經本院刑事庭於民國110 年4 月20日以109
年度桃交簡附民字第429 號裁定移送前來，本院於民國110 年11
月25日言詞辯論終結，判決如下：
    主    文
被告應給付原告新臺幣參萬柒仟零陸拾元，及自民國一百零九年
十二月九日起至清償日止，按週年利率百分之五計算之利息。
原告其餘之訴駁回。
本判決第一項得假執行。
    事實及理由
壹、程序方面：
    被告經合法通知，無正當理由未於言詞辯論期日到場，核無
    民事訴訟法第386 條各款所列情形，爰依原告之聲請，由其
    一造辯論而為判決。
貳、實體方面：
一、原告主張：被告於民國109 年4 月4 日上午10時25分許，駕
    駛車牌號碼0000-00 號自小客車，行經桃園市○○區○○路00號
    對面欲迴轉時，本應注意在劃有分向限制線路段，不得迴車
    ，且應看清來往車輛，而依當時天候陰、日間自然光線、路
    面乾燥、無缺陷、無障礙物、視距良好等情形，並無不能注
    意之情事，竟疏未注意及此而貿然迴轉，適有原告騎乘車牌
    號碼000-0000 號重型機車（下稱系爭機車）自後行經該處
    ，二車遂發生擦撞，致原告因此受有背部、左肩挫傷及雙側
    下肢多處挫瘀傷之傷害。而系爭機車修復費用新臺幣（下同
    ）24,066元（工資3,843元、零件20,223 元），扣除合理零
    件折舊額，則伊得對被告請求之金額為12,807 元，原告並
    因此受有醫療費用26,980 元、工作損失1,980 元，且受有
    精神上之痛苦，被告應給付精神慰撫金8萬元。為此，爰依
    侵權行為之法律關係請求被告賠償損害等語。並聲明：被告
    應給付原告136,046 元，及自刑事附帶民事訴訟起訴狀繕本
    送達翌日起至清償日止，按週年利率5%計算之利息。
二、被告未於言詞辯論期日到場，亦未提出書狀作何聲明或陳述
    。
三、本件就原告主張之事實及被告因前開不法行為，業經本院刑
    事庭以109 年度桃交簡字第4147號判決被告犯過失傷害罪，
    處拘役15日確定在案，有刑事判決書在卷可參（見本院卷第
    4 至6 頁），復經本院依職權調閱前開刑事全案卷證查核無
    訛。而被告已於相當時期受合法通知，既於言詞辯論期日不
    到場，亦未提出答辯書狀為爭執，依民事訴訟法第436條第2
     項、第280 條第3 項準用同條第1 項之規定，應視同自認
    ，自堪信原告之主張為真實可採。
四、得心證之理由：
  ㈠按「駕駛人駕駛汽車，應遵守道路交通標誌、標線、號誌之
    指示。」，「汽車行駛時，駕駛人應注意車前狀況及兩車並
    行之間隔，並隨時採取必要之安全措施，不得在道路上蛇行
    ，或以其他危險方式駕車。」，「汽車超車時，應依下列規
    定：……⒉在設有學校、醫院標誌或其他設有禁止超車標誌、
    標線之處所、地段或對面有來車交會或前行車連貫二輛以上
    者，不得超車。」，「汽車迴車時，應依下列規定：……⒉在
    設有禁止迴車標誌或劃有分向限制線，禁止超車線、禁止變
    換車道線之路段，不得迴車。⒌汽車迴車前，應暫停並顯示
    左轉燈光或手勢，看清無來往車輛，並注意行人通過，始得
    迴轉。」，道路交通安全規則第90條第1 項前段、第94條第
    3 項、第101 條第1 項第2 款、第106 條第2、5 款分別定
    有明文。又「禁止超車線，用以表示禁止超車。設於視距不
    足或接近交岔路口之路段。」、「本標線分雙向禁止超車線
    及單向禁止超車線二種。雙向禁止超車線，用雙黃實線，其
    線型尺寸與分向限制線同；單向禁止超車線，用黃實線配合
    黃虛線，虛線與實線間隔一○公分，在實線一面之車輛禁止
    超車，在虛線一面之車輛允許超車。連續禁止超車路段，其
    間隔不足一二○公尺者，得視需要啣接設置之。」，道路交
    通標誌標線號誌設置規則第166 條第1 項、第2 項規定甚明
    。
　㈡經查，本件事故發生時為陰天，日間自然光線、柏油路面、
    乾燥無缺陷、無障礙物等情，有道路交通事故調查報告表㈠
    附卷可稽，足見依事故發生時現場狀況及客觀條件，兩造並
    無不能注意之情事。而被告駕車行經事故地點時，本應注意
    在劃有分向限制線路段，不得迴車，且應看清來往車輛，然
    被告竟疏未注意及此而貿然迴轉，致生本件事故，足認被告
    確有過失甚明。再經本院刑事庭勘驗被告車輛後方行車紀錄
    器錄影畫面結果：「①於109 年4 月4 日10時24分29秒，被
    告所駕自小客車沿桃園市蘆竹區中興路往龍安街方向直行，
    此時可見告訴人所駕機車在後方路口即中興路與大竹路口停
    等紅燈。如勘驗照片8 。②於10時24分41-44 秒，告訴人所
    駕機車沿桃園市蘆竹區中興路往龍安街方向直行，且行駛在
    機車優先道，被告則續沿桃園市蘆竹區中興路之車道往龍安
    街方向直行，且行駛在告訴人前方。如勘驗照片9-10。③於1
    0時24分46-48 秒，告訴人見被告車輛往右偏，故其所駕駛
    之機車明顯往左側偏，欲超越被告之車輛，又畫面並未見告
    訴人所駕機車有打左側方向燈或聽到告訴人鳴按喇叭提醒被
    告欲超車等情事，即逕自往左行駛，駛至劃有分向限制線之
    對向車道，欲超越被告所駕自小客車，旋即聽見告訴人所駕
    機車之煞車聲音，告訴人所駕機車與被告之車輛發生碰撞。
    如勘驗照片11-14 。」，有相關勘驗筆錄及擷取照片在卷可
    稽（見本院刑事庭109 年度桃交簡字第4147號卷第15至45頁
    ），是依上開勘驗結果，原告見被告所駕自小客車車頭往右
    ，即貿向左駛至設有禁止超車之分向限制線之對向車道，以
    圖超越被告所駕自小客車，致生本件事故，堪認原告就本件
    車禍之發生與有過失，惟被告之過失責任並不因此而解免。
五、次按因故意或過失，不法侵害他人之權利者，負損害賠償責
    任；不法侵害他人之身體或健康者，對於被害人因此喪失或
    減少勞動能力，或增加生活上之需要時，應負損害賠償責任
    ；不法侵害他人之身體、健康……者，被害人雖非財產上之
    損害，亦得請求賠償相當之金額，民法第184 條第1 項前段
    、第193 條第1 項及第195 條第1 項前段分別定有明文。被
    告既經認定須負侵權行為損害賠償責任，原告自得依上開規
    定請求其賠償。茲就原告主張之各項損害數額審酌如下：
  ㈠醫療費用部分：
    原告主張其因被告之過失行為而致原告因此受有背部、左肩
    挫傷及雙側下肢多處挫瘀傷之傷害，並於事故發生後至醫院
    就診，並支出醫療費26,980 元乙節，業據其提出敏盛綜合
    醫院及聯安中醫診所之診斷證明書、醫療費用收據為證（見
    本院卷第38至42頁），核屬因本件事故發生而增加之必要支
    出，是其主張應屬有據。
  ㈡不能工作損失部分：
    原告主張因系爭事故受傷，於案發當日無法工作而損失工資
    收入1,980元等情，雖未能提出請假證明，然依民事訴訟法
    第222 條第2 項：「當事人已證明受有損害而不能證明其數
    額或證明顯有重大困難者，法院應審酌一切情況，依所得心
    證定其數額」之規定，本院審酌原告前述傷勢，事故當日應
    無勉強上班之可能，是原告主張因系爭交通事故當日不能工
    作，請求被告給付1日之工作損失1,980元，即屬有據。
  ㈢機車修復費用部分：
    按物被毀損時，被害人除得依民法第196 條請求賠償外，並
    不排除民法第213 條至第215 條之適用。依民法第196 條請
    求賠償物被毀損所減少之價額，得以修復費用為估定之標準
    ，但以必要者為限（例如：修理材料以新品換舊品，應予折
    舊）。查系爭機車修復費用為24,066元（工資3,843元、零
    件20,223 元），有gogoro銷售明細資料及統一發票在卷為
    憑（見本院卷第37頁），而該修復費用中零件部分既係以新
    品更換舊品，則應扣除折舊後計算其損害。復依行政院財政
    部發布之「固定資產耐用年數表」規定，機械腳踏車之耐用
    年數為3 年，並依同部訂定之「固定資產折舊率表」規定，
    耐用年數3 年依定率遞減法之折舊率為千分之536 ，其最後
    1 年之折舊額，加歷年折舊累計額，其總和不得超過該資產
    成本原額10分之9 。查系爭機車係108年4 月出廠，有系爭
    機車詳細資料報表在卷可稽（見本院卷第32頁），至本件事
    故發生之109 年4 月4 日，系爭機車之實際使用年數為1年1
    個月，是原告就更換零件部分得請求被告賠償之範圍，應以
    8,964 元為限（計算式如附表），加計工資3,843 元，共計
    12,807 元，故原告請求應予准許。
  ㈣末按精神慰撫金之多寡，應斟酌雙方之身分、地位、資力與
    加害程度，及其他各種情形核定相當數額，該金額是否相當
    ，自應依實際加害情形與被害人所受之痛苦及雙方之身分、
    地位、經濟狀況等關係定之（最高法院51年台上字第223號
    判利意旨參照）。查本件原告因被告過失行為而致原告因此
    受有背部、左肩挫傷及雙側下肢多處挫瘀傷之傷害，堪認其
    肉體及精神應受有相當之痛苦；佐以原告為高職畢業，每月
    收入月4、5 萬元，109 年所得357,417 元，名下無財產；
    被告為高職畢業，109 年所得618,827 元，名下財產資料2
    筆、總額5,032,000元等情，業經原告所自承（見本院卷第6
    6頁反面），並有稅務電子閘門財產所得調件明細表在卷可
    參（見本院個資卷）。本院審酌兩造之身分、地位、資力、
    被告受害程度等一切情狀，認原告請求精神慰撫金2萬元，
    應為允當。至其逾此部分之請求應予駁回。
  ㈤綜上，本件原告得請求被告賠償之金額為61,767 元（醫療費
    用26,980 元＋不能工作損失1,980元＋系爭機車修復費用12,8
    07 元＋精神慰撫金2萬元＝61,767 元）。
六、末按損害之發生或擴大，被害人與有過失者，法院得減輕賠
    償金額或免除之，民法第217 條第1 項定有明文。此項規定
    之目的在謀求加害人與被害人間之公平，故在裁判上法院得
    以職權減輕或免除之（最高法院85年台上字第1756號判例意
    旨參照）。本院審酌本件事故發生緣由、路權歸屬情形等一
    切情狀，認被告應負擔60 %之過失責任，原告則應負擔40%
    之過失責任，是依前開規定，減輕被告之賠償金額後為37,0
    60元（61,767元×60% ＝37,060 元）。
七、綜上所述，原告依侵權行為之法律關係，請求被告應給付原
    告37,060 元，及自起訴狀繕本送達（見附民卷第7 頁）之
    翌日即109 年12月9 日起至清償日止，按週年利率5%計算之
    利息，為有理由，應予准許。逾此範圍之請求，為無理由，
    應予駁回。
八、本件係就民事訴訟法第427 條第1 項適用簡易程序所為被告
    敗訴之判決，爰依同法第389 條第1 項第3 款之規定，依職
    權宣告假執行。
九、末按由刑事庭移送民事庭之附帶民事訴訟案件，免納裁判費
    ，刑事訴訟法第504 條第2 項定有明文。據此，原告提起本
    件訴訟，依法無需繳納裁判費，另綜觀卷內資料，兩造復無
    其他訴訟費用之支出，爰無庸宣告兩造各應負擔訴訟費用之
    金額，併此敘明。
　　
中    華    民    國   110    年    12    月    16    日
                  桃園簡易庭  法  官  汪智陽
以上正本係照原本作成。
如不服本判決，應於送達後20日內，向本院提出上訴狀並表明上
訴理由，如於本判決宣示後送達前提起上訴者，應於判決送達後
20日內補提上訴理由書（須附繕本）。
如委任律師提起上訴者，應一併繳納上訴審裁判費。
中    華    民    國   110    年    12    月    16    日
                              書記官  陳家蓁

附表：                      110 年度桃簡字第1238號     年 數  折        舊        額   折  舊  後  餘額   計  算  方  式 金額   計算方式  金額 01 20,223x0.536 10,840 20,223-10,840 9,383 02 9,383x0.536x1/12 419 9,383-419 8,964 說明： 一、單位為新臺幣，元以下四捨五入。 二、採定率遞減法計算折舊。